【裁判字號】    99,交聲,1089
【裁判日期】    990818
【裁判案由】    聲明異議
【裁判全文】
臺灣臺南地方法院交通事件裁定        99年度交聲字第1089號
移送機關    交通部公路總局嘉義區監理所臺南監理站
異議人即
受處分人    甲○○
上列異議人即受處分人因違反道路交通管理處罰條例案件，對於
交通部公路總局嘉義區監理所臺南監理站民國99年8月9日所為之
裁決處分（處分案號：嘉監南字第裁74-M00000000號）聲明異議
，本院裁定如下：
    主    文
原處分撤銷。
甲○○不罰。
    理    由
一、原處分意旨略以：異議人即受處分人甲○○（下稱異議人）
    騎乘所有車牌號碼3HF-032號重型機車，於民國99年1月4日
    18時10分許，行經臺南縣永康市○○路與中央路交岔口時，
    因未依規定兩段式左轉，經臺南縣警察局永康分局（下稱舉
    發機關）警員攔停，惟異議人未停車，且拒絕稽查加速逃逸
    ，警員乃予製單逕行舉發，嗣經移送機關即交通部公路總局
    嘉義區監理所臺南監理站（下稱原處分機關）以其違規事實
    明確，依道路交通管理處罰條例第48條第1項第2款、第60條
    第1項及違反道路交通管理事件統一裁罰基準表之規定，分
    別裁處異議人罰鍰新臺幣（下同）600元、3,000元，合計共
    3,600元，並依道路交通管理處罰條例第63條第1項第1款之
    規定，各記違規點數1點、1點，合計2點等語。
二、聲明異議意旨略以：異議人於上開時間並無在該路段有警所
    稱之違規情事，且未在舉發單上簽名，也未收到舉發單，為
    此聲明異議，請求撤銷原處分等語。
三、按行為人有本條例之情形者，應填製舉發違反道路交通管理
    事件通知單（以下簡稱通知單），並於被通知人欄予以勾記
    ，其通知聯依下列規定辦理：．．．四、逕行舉發者，應按
    已查明之資料填註車牌號碼、車輛種類、車主姓名及地址，
    並於通知單上方空白處加註逕行舉發之文字後，由舉發機關
    送達被通知人；處理違反道路交通管理事件，有關文書送達
    之程序，依行政程序法之規定，道路交通管理事件統一裁罰
    基準及處理細則第11條第1項第4款、第5條分別定有明文。
    準此，逕行舉發案件，應由舉發機關依行政程序法之規定，
    將舉發通知單合法送達，使受通知人得於規定期間內，自動
    繳納罰鍰或到案聽候裁決，如未將舉發通知單合法送達被通
    知人，即逕行裁決，核與前開規定不符，其裁決程式自屬有
    瑕疵。關於文書送達之程序，依行政程序法第72條第1項規
    定，送達，於應受送達人之住居所、事務所或營業所為之，
    但在行政機關辦公室處所或他處會晤應受送達人時，得於會
    晤處所為之。
四、經查：
  (一)異議人經警舉發駕駛其所有車牌號碼3HF-032號重型機車，
    於上開時地因未依規定兩段式左轉，經舉發機關警員攔停，
    惟異議人未停車，且拒絕稽查加速逃逸，嗣經原處分機關以
    其違規事實明確，依道路交通管理處罰條例第48條第1項第2
    款、第60條第1項、第63條第1項第1款及違反道路交通管理
    事件統一裁罰基準表之規定，分別裁處異議人上述內容之裁
    罰等情，有臺南縣警察局99年1月4日南縣警交字第M0000000
    0號舉發違反道路交通管理事件通知單、原處分機關99年8月
    9日嘉監南字第裁74-M00000000號裁決書各1份附卷可稽。
  (二)又本件既係經舉發機關逕行舉發，依前揭說明，舉發機關即
    應按已查明之資料填註車牌號碼、車輛種類、車主姓名及地
    址，並於通知單上方空白處加註逕行舉發之文字後，由舉發
    機關送達被通知人。查本件舉發違反道路交通管理事件通知
    單，固依郵政送達程序以掛號郵寄送達，郵寄地址為「臺南
    縣永康市○○街8之2號三樓之1」，因查無該人而退回舉發
    機關，嗣經舉發機關於99年3月17日依規定辦理公示送達並
    張貼公告以完成法定送達程序等情，有舉發機關99年3月17
    日南縣永警五字第0990500153號函暨公告、公示送達清冊等
    件在卷可憑。
  (三)惟本院查核異議人戶籍資料結果，異議人於96年6月6日起，
    即設籍於「臺南縣永康市○○里○鄰○○○街47之1號六樓之
    1」，核與本件舉發違反道路交通管理事件通知單所載異議
    人之地址「臺南縣永康市○○街8之2號三樓之1」不符，此
    有異議人個人基本資料查詢結果1份附卷可參。是本件異議
    人於96年6月6日已遷入「臺南縣永康市○○里○鄰○○○街
    47之1號六樓之1」並辦理戶籍遷入登記在案，然原舉發機關
    猶以「臺南縣永康市○○街8之2號三樓之1」付郵送達，致
    查無該人而退回原舉發機關；而原舉發機關透過戶政查詢系
    統查明異議人所居住之戶籍地址，乃輕而易舉之事，詎原舉
    發機關未再就正確送達地址予以查明，即逕為公示送達，揆
    諸前開說明，該公示送達程序要非合法，尚不生合法送達之
    效力。
  (四)另按違反本條例之行為，自行為成立之日起；行為有連續或
    繼續之狀態者，自行為終了之日起，逾3個月不得舉發，道
    路交通管理處罰條例第90條第1項前段定有明文。查：本件
    異議人違規舉發通知單既未合法送達，已如前述，自難認已
    經完成舉發之程序，而異議人違規行為係發生於99年1月4日
    ，其違反道路交通管理處罰條例之行為，自行為成立之日起
    算，迄今顯已逾3個月，依上開規定已不得再行舉發。是本
    件舉發無從發回原處分機關另重行依法送達而補正其程序，
    附此敘明。
五、綜上所述，本件舉發通知單既未經合法送達，原舉發機關所
    為之舉發程序即未完成。原處分機關仍以原處分對異議人為
    裁罰，容有不當，自應由本院裁定將原處分撤銷，另為異議
    人不罰之諭知。
六、據上論斷，應依道路交通管理處罰條例第87條第2項、道路
    交通案件處理辦法第20條前段，裁定如主文。
中    華    民    國    99    年    8     月    18    日
                      交通法庭  法  官  張家瑛
以上正本證明與原本無異。
如不服本裁定，應於收受送達後5日內向本院提出抗告狀。（應
附繕本）
                                書記官  李淑惠
中    華    民    國    99    年    8     月    19    日

司法院資訊處製作；財團法人民間司法改革基金會備份。
